【裁判字號】    92,台上,2027
【裁判日期】    920919
【裁判案由】    拆屋還地
【裁判全文】
最高法院民事判決                              九十二年度台上字第二○二七號
     上  訴  人  甲○○
     訴訟代理人  王錦昌律師
                 謝勝隆律師
     被 上訴 人  乙○○
右當事人間請求拆屋還地事件，上訴人對於中華民國九十年十月三十日台灣高等法院
台中分院第二審判決︵九十年度上字第二○六號︶，提起上訴，本院判決如左：
    主  文
上訴駁回。
第三審訴訟費用，由上訴人負擔。
    理  由
按共有人按其應有部分，對於共有物之全部雖有使用收益之權，惟未經共有人協議分
管之共有物，共有人對共有物之特定部分使用收益，仍須徵得他共有人全體之同意，
非謂共有人得對共有物之全部或一部有自由使用收益之權利，如共有人不顧他共有人
之利益而就共有物之全部或一部，任意使用收益，即屬侵害他共有人之權利。本院六
十二年台上字第一八○三號著有判例。查本件坐落台中縣清水鎮○○○段菁埔小段二
六八地號土地︵下稱系爭土地︶，係兩造與訴外人黃阿堅所共有，無分管協議，亦未
達成協議分割，上訴人占用系爭土地上如第一審附圖︵下稱附圖︶所示Ｃ部分面積○
點○四三四公頃、Ｄ部分面積○點○六○六公頃，搭建鋼架鐵皮建物︵下稱系爭建物
︶使用，為原審合法確定之事實。玆被上訴人以上訴人無權占用Ｃ、Ｄ部分系爭土地
，因本於民法第七百六十七條、第一百八十四條規定，求為將系爭建物拆除之判決。
依上說明，於法即非無據。上訴人所謂，各共有人本得按其應有部分，對於共有物之
全部，得有使用收益之權，伊使用面積未逾越伊應有部分範圍，非無權占有云云，並
不可採。又土地法第三十四條之一第一項前段規定共有土地之處分、變更及設定地上
權、永佃權、地役權或典權，應以共有人過半數及其應有部分合計過半數之同意行之
，係指共有土地之處分、變更，及設定地上權、永佃權、地役權或典權而言。上訴人
雖係系爭土地之共有人之一，惟如前所述，上訴人對系爭土地之特定部分使用收益，
仍須徵得其他共有人全體之同意，上訴人對系爭土地之全部或任何一部分無自由使用
收益之權利，茲上訴人就系爭土地之特定Ｃ、Ｄ部分為使用收益，核與前揭土地法第
三十四條之一第一項前段之規定不符。上訴人辯稱：伊使用系爭土地，係屬事實上之
處分，與同意伊使用之共有人黃阿堅應有部分合計已逾三分之二，無需再徵得其他共
有人之同意云云，顯有誤解。原審維持第一審所為上訴人敗訴之判決，駁回其上訴，
經核並無違誤。上訴論旨，猶執前詞，指摘原判決為不當，求予廢棄，非有理由。至
上訴人於本審主張：伊已另案提起分割系爭土地訴訟云云，惟上訴人暨於原審言詞辯
論終結時，未能於原審提出該分割共有物事件經判決且已確定之證據，而上訴人於本
審提出之台灣台中地方法院九十年度重訴字第一二四二號判決，係新證據，依民事訴
訟法第四百七十六條第三項之反面解釋，本院不得斟酌，附說明之。
據上論結，本件上訴為無理由。依民事訴訟法第四百八十一條、第四百四十九條第一
項、第七十八條，判決如主文。
中      華      民      國    九十二    年      九      月     十九     日
                              最高法院民事第六庭
                                  審判長法官  吳  正  一
                                        法官  劉  福  來
                                        法官  鄭  玉  山
                                        法官  黃  義  豐
                                        法官  朱  建  男
      右正本證明與原本無異
                                              書  記  官
中      華      民      國    九十二    年      十      月      八      日
                                                                       Ｍ


司法院資訊處製作；財團法人民間司法改革基金會備份。
